---
title: Data exploration and clean data
author: Edward Melendez Mendigure - Eliazar Noa Llascanoa - Yanet Cusi Quispe
date: 05/06/2023
output:
  html_document:
    toc: true
    toc_depth: 2
---

# EXPLORACION Y LIMPIEZA DE DATOS

## 1.1 CONJUNTO DE DATOS

-   "BOROUGH": El código de borough de la propiedad.
-   "NEIGHBORHOOD": El nombre del vecindario de la propiedad.
-   "BUILDING CLASS CATEGORY": La categoría de clase de construcción de la propiedad.
-   "TAX CLASS AT PRESENT": La clase de impuesto actual de la propiedad.
-   "BLOCK": El número de bloque de la propiedad.
-   "LOT": El número de lote de la propiedad.
-   "BUILDING CLASS AT PRESENT": La clase de construcción actual de la propiedad.
-   "ADDRESS": La dirección de la propiedad.
-   "ZIP CODE": El código postal de la propiedad.
-   "RESIDENTIAL UNITS": El número de unidades residenciales en la propiedad.
-   "COMMERCIAL UNITS": El número de unidades comerciales en la propiedad.
-   "TOTAL UNITS": El número total de unidades en la propiedad.
-   "LAND SQUARE FEET": El tamaño del terreno en pies cuadrados.
-   "GROSS SQUARE FEET": El tamaño bruto en pies cuadrados.
-   "YEAR BUILT": El año de construcción de la propiedad.
-   "TAX CLASS AT TIME OF SALE": La clase de impuesto al momento de la venta de la propiedad.
-   "BUILDING CLASS AT TIME OF SALE": La clase de construcción al momento de la venta de la propiedad.
-   "SALE PRICE": El precio de venta de la propiedad.
-   "SALE DATE": La fecha de venta de la propiedad.

### Librerias

```{r}
library(tidyverse)
library(GGally)
```

### Mostrar data

```{r}

# EXPLORACION DE DATOS
dataset <- read_csv2("dataset/rollingsales_bronx.csv")
#Mostara 3 filas
print(dataset, n = 6, width = Inf)
```

## 1.2 CALIDAD DE DATOS

Visualizemos los datos de forma general

```{r}
# Resumen de datos
class(dataset)
dim(dataset)
summary(dataset)
colnames(dataset)
```

### Limpieza de datos

1.2.1 Remover N.A en atributos cualitativos

```{r}
# Remover comas y convertir a numérico el tipo SALE PRICE
sale_price <- dataset$`SALE PRICE`
cleaned_sale_price <- as.numeric(gsub(",", ".", sale_price))
dataset$`SALE PRICE`<- cleaned_sale_price

# Calcular la cantidad de valores NA en cada columna
cantidad_nulos <- colSums(is.na(dataset))


#Algunas columnas tienen casi en su totalidad valores nulos, por lo tanto las eliminamos
columnas_a_eliminar <- c("EASEMENT", "APARTMENT NUMBER","BOROUGH")
dataset <- dataset[, !(names(dataset) %in% columnas_a_eliminar)]

#Verificamos nuestro dataset
cantidad_nulos <- colSums(is.na(dataset))


#Ahora vemos algunas columnas con varios valores NA pero en menos cantidad.
#Para esto vamos a reemplazarlos con el promedio. Antes verifiquemos cual es el
#promedio antes de reemplazar

# Obtener los nombres de las columnas numéricas
columnas_numericas <- names(dataset)[sapply(dataset, is.numeric)]

# Recorrer las columnas numéricas y reemplazar los valores NA por el promedio
for (col in columnas_numericas) {
  promedio <- mean(dataset[[col]], na.rm = TRUE)
  dataset[[col]][is.na(dataset[[col]])] <- promedio
}
cantidad_nulos_despues <- colSums(is.na(dataset))


#Hallar la media y la desviacion estandar
isNumericDataset<-dataset %>% summarize_if(is.numeric, mean)
```

1.2.2 Eliminar datos unicos

```{r}
# Crear una lista para almacenar los resultados
resultados <- list()

# Recorrer las columnas y calcular los resultados
for (col in names(dataset)) {
  num_filas <- nrow(dataset)  # número total de filas en el dataset
  num_valores_unicos <- length(unique(dataset[[col]]))  # cantidad de valores únicos en la columna
  
  proporcion_valores_unicos <- num_valores_unicos / num_filas
  
  if (proporcion_valores_unicos > 0.9) {
    resultado <- "---DATOS UNICOS"
  } else {
    resultado <- "->Datos distintos"
  }
  
  resultados[[col]] <- resultado
}

# Mostrar el dataframe resultante
resultados


# ELIMINAR COLUMNA CON DATOS UNICOS
columnas_a_eliminar <- c("ADDRESS")
dataset <- dataset[, !(names(dataset) %in% columnas_a_eliminar)]
dim(dataset)
```

1.2.2 Eliminar datos inusuales o absurdos

```{r}
# Supongamos que tienes una columna llamada 'fecha' en tu conjunto de datos
dataset$`SALE DATE` <- as.Date(dataset$`SALE DATE`)  # Convertir la columna 'fecha' a tipo Date

# Luego, puedes convertir la columna de fecha a tipo numérico
dataset$`SALE DATE` <- as.numeric(dataset$`SALE DATE`)

breaks <- quantile(dataset$`SALE PRICE`, probs = c(0, 0.33, 0.67, 1))
breaks
dataset$`SALE PRICE` <- cut(dataset$`SALE PRICE`,
                          breaks = breaks,
                          labels = c(0, 1, 2))

#Actualizar valores numericos
columnas_numericas <- names(dataset)[sapply(dataset, is.numeric)]
columnas_NO_numericas <- names(dataset)[!sapply(dataset, is.numeric)]



dataset
```

## 1.3 AGREGACION

No es necesario hacer la agregacion

## 1.4 MUESTREO - ALEATORIO

```{r}
take <- sample(seq(nrow(dataset)), size = 100)
muestraDataset<-dataset[take, ]
muestraDataset
```

## 1.5 ESCALADO MULTIDIMENSIONAL

```{r}
library(Matrix)
library(arules)

numeric_columns <- sapply(muestraDataset, is.numeric)
selected_columns <- names(muestraDataset)[numeric_columns]
selected_columns <- selected_columns[!selected_columns %in% "SALE PRICE"]
d <- muestraDataset %>% select(all_of(selected_columns)) %>% dist()
fit <- cmdscale(d, k = 2)
colnames(fit) <- c("comp1", "comp2")
fit <- as_tibble(fit) %>% add_column("SALE PRICE" = muestraDataset$"SALE PRICE")
ggplot(fit, aes(x = comp1, y = comp2)) + geom_point()
```

### Discretizacion de caracteristicas

```{r}
ggplot(muestraDataset, aes(x = `LAND SQUARE FEET` )) + geom_histogram(binwidth = .2)
ggplot(muestraDataset, aes(x = `GROSS SQUARE FEET` )) + geom_histogram(binwidth = .2)
ggplot(muestraDataset, aes(x = `YEAR BUILT` )) + geom_histogram(binwidth = .2)
```

### Estandarizacion de datos

```{r}
scale_numeric <- function(x) x %>% mutate_if(is.numeric, function(y) as.vector(scale(y)))
muestraDataset <- muestraDataset %>% scale_numeric()
summary(muestraDataset)
```

### Proximidades y distancias

```{r}
people <- muestraDataset %>% mutate_if(is.character, factor)
people
```

### Ver matriz de correlacion

```{r}
cc <- muestraDataset %>% select(-columnas_NO_numericas) %>% cor()
cc
ggplot(muestraDataset, aes(`RESIDENTIAL UNITS`, `TOTAL UNITS`)) + 
  geom_point() +
  geom_smooth(method = "lm")
```

### ESTIMACION DE DENSIDAD

```{r}
library(tidyverse)

#Dos dimensiones
ggplot(muestraDataset, aes(`RESIDENTIAL UNITS`, `TOTAL UNITS`)) +
  geom_density_2d_filled() +
  geom_jitter()
```

### Matriz de correlacion img

```{r}
library(ggcorrplot)
library(seriation)
library(corrplot)
cm1 <- muestraDataset %>% select(-columnas_NO_numericas,-`SALE PRICE`) %>% as.matrix %>% cor()
ggcorrplot(cm1)
#Vemos otro
gghmap(cm1, prop = TRUE)

# Visualiza la matriz de correlación
corrplot(cm1, type = "upper", method = "circle")
```

### CONVERSION DE DATOS CATEGORICOS A NUMERICOS CON FACTORES

```{r}

# Seleccionar las columnas categóricas que se convertirán en factores
muestraDataset[columnas_NO_numericas] <- lapply(muestraDataset[columnas_NO_numericas], factor)

# Convertir los factores a variables numericas
muestraDataset[columnas_NO_numericas] <- lapply(muestraDataset[columnas_NO_numericas], as.numeric)

# Imprimir el resultado
muestraDataset
```

### VISUALIZAR DATOS ATIPICOS DE COLUMNAS NUMERICAS

```{r}
library(ggplot2)
# Calcular la cantidad de valores atípicos en cada columna numérica
valores_atipicos <- sapply(muestraDataset[, columnas_numericas], function(x) {
  limite_superior <- mean(x) + 2 * sd(x)
  limite_inferior <- mean(x) - 2 * sd(x)
  sum(x < limite_inferior | x > limite_superior)
})

# Crear un dataframe con los nombres de las columnas y la cantidad de valores atípicos
datos_atipicos <- data.frame(Columna = names(valores_atipicos),
                             Valores_Atípicos = valores_atipicos)

# Crear el gráfico de barras
grafico <- ggplot(datos_atipicos, aes(x = Columna, y = Valores_Atípicos)) +
  geom_bar(stat = "identity", fill = "steelblue") +
  labs(title = "Cantidad de Valores Atípicos por Columna",
       x = "Columna", y = "Cantidad de Valores Atípicos") +
  theme(axis.text.x = element_text(angle = 90, hjust = 1))

# Mostrar el gráfico
print(grafico)
```

### Eiminar datos atipicos de las columnas numericas

```{r}
#---------------------------------------------------------------------
# Calcular los límites para identificar los valores atípicos en cada columna numérica
limites <- sapply(muestraDataset[, columnas_numericas], function(x) {
  limite_superior <- mean(x) + 2 * sd(x)
  limite_inferior <- mean(x) - 2 * sd(x)
  list(limite_inferior = limite_inferior, limite_superior = limite_superior)
})

# Eliminar los valores atípicos en cada columna numérica
datos_sin_atipicos <- muestraDataset
for (i in 1:length(columnas_numericas)) {
  columna <- names(columnas_numericas)[i]
  limite_inf <- limites$limite_inferior[i]
  limite_sup <- limites$limite_superior[i]
  datos_sin_atipicos[, columna] <- ifelse(muestraDataset[, columna] >= limite_inf & muestraDataset[, columna] <= limite_sup,
                                          muestraDataset[, columna], NA)
}

# Eliminar filas que contienen valores atípicos en al menos una columna numérica
datos_sin_atipicos <- datos_sin_atipicos[complete.cases(datos_sin_atipicos), ]

#VISUALIZAR NUESTRA RELACION DE COLUMNAS
cm1 <- datos_sin_atipicos %>% select(-columnas_NO_numericas,-`SALE PRICE`) %>% as.matrix %>% cor()
cm1
# Visualiza la matriz de correlación
corrplot(cm1, type = "upper", method = "square")
ggcorrplot(cm1)
gghmap(cm1, prop = TRUE)
```

DE LAS VARIABLES VISTAS LAS COLUMNAS QUE TIENEN MAYOR CORRELACION SON: `LAND SQUARE FEET` `TAX CLASS AT TIME OF SALE` `COMMERCIAL UNIT` `BLOCK` `ZIP CODE` `RESIDENTIAL UNITS` `TOTAL UNITS`

### Pruebas de chi cuadrado y anova para datos categoricos

```{r}
# Cargar la biblioteca necesaria
library(stats)

columnas_categoricas <- names(dataset)[!sapply(dataset, is.numeric)]
columnas_categoricas
datos<- datos_sin_atipicos


# Realizar el test de chi cuadrado
anova_result <- anova(lm(`SALE PRICE` ~ NEIGHBORHOOD +
                           `BUILDING CLASS CATEGORY` +
                           `TAX CLASS AT PRESENT` +
                           `BUILDING CLASS AT PRESENT` +
                           `BUILDING CLASS AT TIME OF SALE`,
                         data = datos))
# Mostrar los resultados del test de ANOVA
print(anova_result)

# POR LO TANTO DADO LO ANTERIOR DEBEMOS CONSIDERAR COMO VARIABLES CATEGORICAS
# QUE SERAN INCLUIDAS AL MODELO
# `BUILDING CLASS CATEGORY`  `BUILDING CLASS AT PRESENT`

# SELECCION DE COLUMNAS APROPIADAS PARA EL ENTRENAMIENTO
# Final
datos<-datos_sin_atipicos %>% select(`LAND SQUARE FEET`,
                                     `TAX CLASS AT TIME OF SALE`,
                                     `COMMERCIAL UNITS`,
                                     BLOCK,
                                     `ZIP CODE`,
                                     `RESIDENTIAL UNITS`,
                                     `TOTAL UNITS`,
                                     `BUILDING CLASS CATEGORY`,
                                     `BUILDING CLASS AT PRESENT`,
                                     NEIGHBORHOOD,
                                     `SALE PRICE`)

datos
```

### Guardar datos limpios

```{r}
# GUARDANDO DATOS
carpeta <- "resultados"

# Especifica el nombre del archivo CSV
nombre_archivo <- "rollingsales_clean.csv"

# Combina la ruta de la carpeta y el nombre del archivo
ruta_completa <- file.path(carpeta, nombre_archivo)

# Guarda el dataset en formato CSV en la ruta especificada
write.csv(datos, file = ruta_completa, row.names = FALSE)
```

### LOS DATOS LIMPIOS ESTAN EN LA CARPETA resultados/rollingsales_clean.csv
